臺灣新竹地方法院民事判決
                                     107年度訴字第1108號
原      告  張勝福  
訴訟代理人  蔡頤奕律師
被      告  羅琪宜  
            楊鈞順  


上一人
訴訟代理人  何文雄律師
上列當事人間請求損害賠償事件，本院於民國108年5月21日言詞
辯論終結，判決如下：
    主      文
被告應連帶給付原告新臺幣參拾萬元，及自民國一百零八年一月
三十日起至清償日止，按週年利率百分之五計算之利息。
原告其餘之訴駁回。
訴訟費用由被告連帶負擔百分之十五，餘由原告負擔。
本判決第一項得假執行。但被告如以新臺幣參拾萬元為原告預供
擔保，得免為假執行。
原告其餘假執行之聲請駁回。
    事實及理由
壹、原告主張：
    被告乙○○明知被告丙○○係原告之妻，為有配偶之人，竟
    與被告丙○○於民國106年5月15日在新北市○○路○段000
    號柯達大飯店房內，合意發生性行為一次，又於同年月30日
    在被告丙○○新北市永和區租屋處再次發生性行為一次。嗣
    原告對被告提出妨害家庭告訴，雖因逾越告訴期間經檢察官
    為不起訴處分，但被告二人上開行為，顯已逾社會一般通念
    所能容忍之範圍，並破壞原告婚姻共同生活之圓滿安全及幸
    福之程度，屬共同故意不法侵害及故意以背於善良風俗之方
    法損害原告基於配偶關係之身分法益，且其情節確屬重大，
    應對原告負損害賠償之責。原告亦因被告之侵害行為導致罹
    患焦慮症，並有睡眠障礙，令原告精神上因此蒙受重大痛苦
    。為此，爰依民法第184條第1項、第185條第1項前段、第
    195條第1項、第3項之規定請求被告二人連帶賠償原告慰撫
    金。並聲明：1.被告應連帶給付原告新臺幣（下同）200萬
    元，及自起訴狀繕本送達翌日起至清償日止，按週年利率百
    分之5計算之利息；2.願供擔保，請准宣告假執行。
貳、被告丙○○則以：
    同意原告之請求，當時與原告吵架，搬出去外面住，被告楊
    鈞順表示喜歡伊，欲與伊發生性行為，伊有對被告乙○○表
    示有配偶不能發生性行為等語。
參、被告乙○○則以：
    被告乙○○確有與被告丙○○發生性行為，但當時係被告羅
    琪宜隱瞞婚姻狀況，因而誤認被告丙○○係單身而與其交往
    ，主觀上並無侵害原告配偶權之認識；且原告與被告丙○○
    之婚姻關係應早有破綻，否則被告丙○○不會刻意隱瞞已婚
    身分與被告乙○○交往，縱認有侵害原告配偶權，原告請求
    精神慰撫金200萬元，亦有過高，應審酌上情及兩造財力狀
    況酌減之等語置辯，並聲明：原告之訴駁回，如受不利之判
    決請准供擔保免為假執行。
肆、得心證之理由：
一、原告主張其與被告丙○○為夫妻關係，且婚姻關係存續中，被
    告乙○○明知而與被告丙○○發生性行為等情，業據其提出戶口
    名簿、不起訴處分書等為證（見本院卷第19至29頁），被告
    丙○○對原告之主張均不爭執，被告乙○○則否認知悉被告丙○○
    為有配偶之人，並以前詞置辯。是本件爭點厥為：（一）原
    告之配偶權是否受被告二人侵害且情節重大？
    （二）被告應連帶賠償之金額為何？經查：
（一）原告之配偶權是否受被告二人侵害且情節重大？
    1.按因故意或過失，不法侵害他人之權利者，負損害賠償責
      任。故意以背於善良風俗之方法，加損害於他人者亦同。
      違反保護他人之法律，致生損害於他人者，負賠償責任。
      但能證明其行為無過失者，不在此限；數人共同不法侵害
      他人之權利者，連帶負損害賠償責任；不法侵害他人之身
      體、健康、名譽、自由、信用、隱私、貞操，或不法侵害
      其他人格法益而情節重大者，被害人雖非財產上之損害，
      亦得請求賠償相當之金額；該項規定，於不法侵害他人基
      於父母、子女或配偶關係之身份法益而情節重大者準用之
      ，民法第184 條、第185 條第1 項前段、第195 條第1 項
      前段、第3 項分別定有明文。又婚姻係以夫妻之共同生活
      為其目的，配偶應互相協力保持其共同生活之圓滿安全及
      幸福，而夫妻互守誠實，係為確保其共同生活之圓滿安全
      及幸福之必要條件，故應解為配偶因婚姻契約而互負誠實
      之義務，配偶之一方行為不誠實，破壞共同生活之圓滿安
      全及幸福者，即為違反因婚姻契約之義務而侵害他方之權
      利（最高法院55年台上字第2053號判例意旨參照）。
    2.原告主張被告二人分別於106年5月間發生性行為二次之事
      實，為被告二人所不爭執，被告乙○○雖辯稱斯時不知被告
      丙○○為有配偶之人云云，惟被告丙○○陳稱：被告乙○○對其
      為有配偶之人係屬知悉（見本院卷第64-65頁、94-95頁）
      ，原告亦提出被告二人於106年5月22日之對話記錄，對話
      內容中被告丙○○向被告乙○○提及「他今天跟我談離婚了」
      、「條件是每個月給他2萬不得看小孩」、「2萬是小孩的
      生活費那些」、「你覺得這麼樣」等語（見本院卷第91頁
      ），而被告丙○○當庭確認此為其與被告乙○○之對話無訛（
      見本院卷第94頁），被告乙○○對此亦未爭執，已足認被告
      乙○○至遲於106年5月22日即知被告丙○○係有配偶之人，而
      仍於106年5月30日與被告丙○○發生性行為；再者，證人即
      與兩造共同出國工作之郭俊祺於本院審理時證述：「跟乙○○是出國在國外認識的。丙○○是我舅媽。（何時跟乙○○一
      起出國？）大約105年。...（除了你跟乙○○之外，同行的
      還有誰？）還有一些朋友，甲○○跟丙○○也有。...（你們
      一起出國，乙○○是否知道甲○○跟丙○○是夫妻嗎？）知道，
      因為我都叫丙○○舅媽（你能夠確認乙○○知道丙○○是有先生
      的人？）對，我舅舅也有去，我也叫丙○○舅媽。...（在
      你們出國期間，甲○○跟丙○○是否都是一起行動？）對。..
      .（所以跟你出國同行的人是否也都知道你都稱呼甲○○、
      丙○○舅舅、舅媽？）都知道。...（你們公司後來有無帶
      你們去保加利亞遊玩？）有。（遊玩期間甲○○是否與丙○○
      同房？）對。」等語（見本院卷第104-107頁），亦足認
      被告乙○○係於105年間與被告丙○○認識，斯時即知被告丙○○與原告為夫妻關係。至被告乙○○雖提出電子郵件三封，
      主張被告丙○○隱瞞婚姻狀況云云，然被告丙○○否認該電子
      郵件之真實性，被告乙○○對此亦未舉證證明，尚難採為有
      利於被告乙○○之依據。是以，被告乙○○既知悉被告丙○○為
      有配偶之人，猶與被告丙○○為性行為，被告丙○○違反與原
      告婚姻契約之誠實義務，與被告乙○○發生性行為，依社會
      一般觀念，已可動搖婚姻關係所重應協力保持共同生活圓
      滿安全及幸福之忠實目的，被告二人自屬基於加損害於他
      人之故意，侵害原告基於配偶關係之身分法益，且達情節
      重大之程度甚明。
    3.綜上，被告二人之行為已影響原告與被告丙○○夫妻間忠誠
      、互信之基礎，對婚姻本質加以干擾、侵害，逾越社會一
      般通念所能容忍之範圍，足以破壞原告婚姻共同生活之圓
      滿、安全及幸福，揆諸首揭法律規定及判例意旨，應認被
      告二人之行為已共同對原告基於配偶之身分法益造成侵害
      ，且情節重大，原告請求被告二人連帶賠償非財產上之損
      害，核屬有據。
（二）被告應連帶賠償之金額為何？按慰藉金之賠償須以人格權
      遭遇侵害，使精神上受有痛苦為必要，其核給之標準固與
      財產上損害之計算不同，然非不可斟酌雙方身分資力與加
      害程度，及其他各種情形核定相當之數額（最高法院51年
      台上字第223號判例意旨參照）。經查，本件被告二人之
      上開行為，已侵害原告基於配偶關係之身分法益，且情節
      重大等情，業如前述，被告二人自應賠償原告非財產上之
      損害。本院審酌原告學歷為高中畢業，目前無工作，於10
      6年度所得給付總額105,697元，名下僅田賦一筆；被告丙○○學歷為國中畢業，目前從事護膚工作，月薪約2萬至2萬
      5千元，106年度所得給付總額為108,510元，名下有房地
      一筆（即現居住處），被告乙○○則係高中畢業，目前從事
      中古車業務，月薪約2萬至3萬元，名下無財產等情，經兩
      造陳述在卷，並有稅務電子閘門財產所得調件明細表在卷
      可稽（見本院卷第69至77頁），兼衡被告二人之行為對原
      告婚姻生活之圓滿所造成破壞程度、兩造之學歷、身分、
      地位、經濟狀況等一切情狀，認原告請求被告連帶賠償慰
      撫金200萬元，尚屬過高，應以30萬元為適當，逾此部分
      之請求，則無從准許。
（三）末按，給付無確定期限者，債務人於債權人得請求給付時
      ，經其催告而未為給付，自受催告時起，負遲延責任。其
      經債權人起訴而送達訴狀，或依督促程序送達支付命令，
      或為其他相類之行為者，與催告有同一之效力。又遲延之
      債務以支付金錢為標的者，債權人得請求依法定利率計算
      之遲延利息，民法第229條、第233條第1項分別定有明文
      。查原告依侵權行為之法律關係請求被告負擔連帶損害賠
      償責任，係屬無確定期限之給付，依上開規定，本件應以
      被告收受起訴狀繕本翌日（即108年1月30日）起，計算遲
      延利息。
二、綜上所述，原告依據侵權行為法律關係，請求被告連帶給付
    原告30萬元，及自108年1月30日起至清償日止，按週年利率
    5%計算之利息，為有理由，應予准許；逾此部分之請求，則
    無理由，應予駁回。
三、本判決第一項所命被告給付之金額未逾50萬元，應依民事訴
    訟法第389條第1項第5款之規定依職權宣告假執行，是原告
    陳明願供擔保聲請宣告假執行核無必要，併此敘明；至原告
    其餘假執行之聲請，因該部分之訴駁回而失所附麗，應併予
    駁回。另被告陳明願供擔保免為假執行，經核與規定相符，
    茲酌定相當之金額為原告提供相當之擔保，免為假執行。
四、本件事證已臻明確，兩造其餘攻擊防禦方法及所提證據，核
    與判決結果無影響，爰不逐一論列，併此敘明。
據上論結，本件原告之訴為一部有理由，一部無理由，依民事訴
訟法第79條、第389條第1項第5款、第392條第2項，判決如主文
。
中　　華　　民　　國　 108　　年　　6 　　月　　21　　日
                  民事第二庭  法  官  林南薰
以上正本係照原本作成。
如對本判決上訴，須於判決送達後 20 日內向本院提出上訴狀。
如委任律師提起上訴者，應一併繳納上訴審裁判費。
中　　華　　民　　國　 108　　年　　6 　　月　　21　　日
                              書記官  陳麗麗